臺灣士林地方法院刑事判決　　　　　　　　　　　　　九十三年度訴字第一九九號
　　公　訴　人　臺灣士林地方法院檢察署檢察官
　　被　　　告　戊○○
右列被告因偽造文書等案件，經檢察官提起公訴（九十二年度偵緝字第九一三號），
本院判決如左：
    主  文
戊○○共同行使偽造私文書，足以生損害於他人，累犯，處有期徒刑陸月，如易科罰
金以佰元折算壹日。經變造之丁○○國民
片各壹張、如附表所示汽車租賃契約書、租用汽車切結書、本票各壹份及切結書貳份
上偽造之「丁○○」署名及指印共計各陸枚均沒收。
    事  實
一、戊○○前曾於民國八十四年間因搶奪案件，經本院以八十四年度訴字第一二九二
    號判處有期徒刑一年，緩刑五年確定；又於八十五、八十六年間因違反麻醉藥品
    管理條例、藥事法案件，經本院以八十七年度訴緝字第六五號判處違反麻醉藥品
    管理條例部分有期徒刑三年二月、違反藥事法部分有期徒刑一年，並定其應執行
    有期徒刑四年確定，嗣經本院以八十八年度撤緩字第五號裁定撤銷前開緩刑之宣
    告，接續執行至八十九年九月六日假釋出獄，刑期至九十一年七月十一日縮刑期
    滿執行完畢。詎仍不知悔悟，竟與乙○○基於變造特種文書、偽造私文書暨行使
    及詐欺取財之犯意聯絡，於九十一年一月十五日某時，由戊○○提供自己半身照
    片二張予乙○○，乙○○即將之換貼於丁○○所有中華民國國民
    駛執照（為丁○○於九十一年十二月七日在桃園中正國際機場所遺失之物）上，
    而變造內政部、交通部所製發丁○○國民
    同年月十七日晚上十一時三十五分許，二人持前開經變造之丁○○國民
    駕駛執照，偕同至位於臺北縣新店市○○路○段一九七號「忠泰轎車出租有限公
    司」（下簡稱忠泰公司）租車，由戊○○冒名丁○○，向忠泰公司負責人丙○○
    行使前開經變造之丁○○國民
    ，並接續於如附表所示之汽車租賃契約書、租用汽車切結書、空白本票（未載發
    票日、金額等必要記載事項）各一份及切結書二份上，偽簽丁○○之姓名及按捺
    指印共計各六枚，而偽造完成上開私文書後持向丙○○行使，致丙○○不疑有他
    ，以為租車者確為丁○○本人而陷於錯誤，將車牌號碼二Ｔ—四二○○號自小客
    車一部交付戊○○、乙○○使用（租期一日、租金新台幣〈下同〉二千三百元）
    ，足以生損害於戶政機關對於
    瑞斌、忠泰公司。嗣因戊○○、乙○○逾期未返還車輛，忠泰公司股東甲○○透
    過尋車員於桃園縣蘆竹鄉○○路○段三六八之一號「長欣汽車修理廠」尋回上開
    車輛並支付修車費用二萬餘元，丙○○因而心生不滿，明知戊○○並未租用車牌
    號碼二Ｔ—三二二一號、五Ｄ—二九○七號、五Ｔ—二七九一號自小客車，該三
    部車輛遭警掣單舉發之違規駕駛人並非丁○○，竟偽刻丁○○印章一枚，分別於
    九十二年二月十二日、同年月十六日，持丁○○汽車駕駛執照影本，至基隆監理
    站、臺北區監理所，在切結書上偽填前揭舉發違反道路交通管理事件通知單之違
    規駕駛人為丁○○，據向基隆監理站、臺北區監理所行使，使監理機關另開單告
    發丁○○（丙○○涉犯偽造文書部分，業經臺灣臺北地方法院以九十二年度偵字
    第七九六四號提起公訴），丁○○本人於同年月十五日接獲舉發違反道路交通管
    理事件通知單後，至監理站申訴，始循線查獲上情。
二、案經基隆市警察局第三分局報請臺灣士林地方法院檢察署檢察官偵查起訴。
    理  由
一、訊據被告戊○○固供認於右揭時間與乙○○持經變造之丁○○汽車駕駛執照前往
    上址忠泰公司租車，由其在汽車租賃契約書、租用汽車切結書、空白本票各一份
    及切結書二份偽簽丁○○署押（含偽簽姓名及捺按指印），持以向丙○○行使而
    詐得車牌號碼二Ｔ—四二○○號自小客車等情，但辯稱：伊並無變造丁○○國民
    日，乙○○向伊索取二張半身照片，並不知其用途，租車當日始交付經換貼其照
    片之丁○○汽車駕駛執照予伊，要伊冒用丁○○名義前往忠泰公司租車，伊從未
    見過該經變造丁○○國民
  (一)衡諸常情，半身脫帽照片多係為供辦理證照使用，一般人並不會任意將之交付他
    人，以被告之智識程度而言，並非至愚之人，斷無可能平白無故將照片交予乙○○，足見乙○○向被告索取照片時，應已告知供作變造證件之用，被告所辯並不
    知乙○○變造丁○○國民
  (二)又被告當時確係持經變造之丁○○國民
    情，迭經丙○○、甲○○於警訊、偵審中指證綦詳（參見九十二年度偵字第六一
    六八號偵查卷第二十四頁、第八十四頁、九十二年度偵緝字第九一三號偵查卷第
    六十一頁、本院九十三年八月十七日、同年九月三十日審判筆錄），被告矢口否
    認有行使經變造之丁○○國民
    證稱租用車輛須同時提出國民
    七日、同年九月三十日審判筆錄）等語，查被告係與乙○○偕同前往忠泰公司冒
    名租車，縱非被告親自提出該變造之丁○○國民
    ，亦屬在犯意聯絡範圍內之行為分擔，並不影響其犯罪之成立。
  (三)此外，並有經換貼被告照片而變造之丁○○國民
    紙、汽車租賃契約書、租用汽車切結書、本票各一份、切結書二份及內政部警政
    署刑事警察局九十二年四月二十八日刑紋字第○九二○○七三九七五號鑑驗書一
    份附卷可稽。而上開經變造之丁○○國民
    所遺失之物，業據丁○○警訊、偵查中證述明確（參見九十二年度偵字第六一六
    八號偵查卷第十四頁至第十八頁、第五十六頁至第五十八頁），足認被告確有共
    同變造特種文書暨行使之犯行無誤。
  (四)另乙○○到庭雖否認與被告共犯，證人丙○○、甲○○亦稱僅係被告一人前來租
    車云云，然查證人丙○○於偵查中即證稱：「當時是乙○○及戊○○一起來的，
    ‧‧‧繳錢的都是乙○○，‧‧‧確實在外是何人在使用車子我不知道。」（見
    九十二年度偵緝字第九一三號偵查卷第六十一頁）、「（問：戊○○陪同乙○○
    去租車幾次？）我印象中只有一次。乙○○去我車行租了五次以上，‧‧‧」（
    見同上偵查卷第六十四頁）等語，核與被告供述相符，且證人丙○○亦指出乙○○因無駕照，所以會帶朋友來租車（見本院九十三年八月十七日審判筆錄）等語
    ，參以證人乙○○證稱：因為伊無駕照，故均係請朋友去租車給伊使用（見本院
    九十三年十一月九日審判筆錄）等語，益明乙○○與被告確實共犯本案，丙○○
    就此部分事後翻異前詞，並不可採。
  (五)綜上所陳，被告所辯無非卸責之詞，不足憑信，本件事證已臻明確，其犯行堪可
    認定，應依法論科。
二、查被告戊○○持經變造之丁○○國民
    書、租用汽車切結書、本票及切結書上偽造丁○○署押後，持向忠泰公司負責人
    丙○○行使，致丙○○不疑有他交付車牌號碼二Ｔ—四二○○號自小客車予被告
    及乙○○，自足以生損害於戶政機關對於
    正確性及丁○○、忠泰公司。核其所為，係犯刑法第二百十六條、第二百十二條
    之行使變造特種文書罪、第二百十六條、第二百十條之行使偽造私文書罪、第三
    百三十九條第一項之詐欺取財罪。其變造特種文書、偽造私文書後進而行使，變
    造、偽造之低度行為均應為行使之高度行為所吸收；偽造丁○○署押，用以偽造
    私文書，其偽造署押之行為係偽造私文書之部分行為，均不另論罪。其先後在丁○○國民
    車切結書、本票及切結書上偽造丁○○署押之行為，均係基於同一變造特種文書
    、偽造署押犯意下之接續行為，僅分別侵害一個法益，各只論以一罪。被告與乙○○具有犯意聯絡及行為分擔，為共同正犯。其所犯上開三罪間，有方法結果之
    牽連關係，依刑法第五十五條之規定，應從較重之行使偽造私文書罪處斷。又被
    告僅在本票上偽造「丁○○」署押，尚未填載發票日、金額等其他必要記載事項
    ，而未完成偽造有價證券之行為，雖偽造有價證券不罰未遂，惟該本票仍不失為
    表示債權之一種文書，內容既有虛構，自屬偽造之私文書，公訴人起訴事實雖未
    敘及此部分之犯行，然該部份事實與已起訴之犯罪事實既具有接續犯之實質上一
    罪關係，應為起訴效力所及，本院自應併予審究。被告前有事實欄所列前案經判
    處有期徒刑及執行完畢情形，此有臺灣高等法院被告全國刑案紀錄表一份在卷可
    按，其前受有期徒刑執行完畢，於五年以內再犯本件最重本刑為有期徒刑以上之
    罪，為累犯，應依刑法第四十七條之規定加重其刑。爰審酌被告之生活狀況、智
    識程度，其犯罪之動機、目的、手段，所生危害非鉅，犯罪情節尚屬輕微及犯罪
    後尚能坦承部分犯行，態度良好，迄今尚未與被害人達成民事和解等一切情狀，
    量處如主文所示之刑，並諭知易科罰金之折算標準，以示懲儆。被告所偽造如附
    表所示之汽車租賃契約書、租用汽車切結書、本票及切結書，業已提出向忠泰公
    司行使，並非被告所有之物，本院自不得宣告沒收，惟其上偽造之「丁○○」署
    名及指印各六枚，不論屬於犯人與否，均應依刑法第二百十九條之規定諭知沒收
    。至經變造之丁○○國民
    所有供犯罪所用之物，爰依刑法第三十八條第一項第二款併予宣告沒收。
三、公訴意旨另以被告明知乙○○所持有之前揭丁○○國民
    一張，係來源不明之贓物，竟予以收受，因認被告尚涉有收受贓物罪嫌云云，訊
    據被告則堅決否認有何收受贓物之犯行，經查：
  (一)按犯罪事實應依證據認定之，無證據不得推定其犯罪事實，刑事訴訟法第一百五
    十四條第二項定有明文。另按事實之認定，應憑證據，如未能發現相當證據，或
    證據不足以證明，自不能以推測或擬制之方法，為裁判基礎；且認定事實所憑之
    證據，其為訴訟上之證明，須達於通常一般之人均不致有所懷疑而得確信者，始
    得據為有罪之認定，倘其證明尚未達到此一程度，而有合理懷疑存在時，尚難為
    有罪之認定基礎；苟積極之證據不足以為被告事實之認定，即應為被告有利之認
    定，更不必有何有利之證據；檢察官就被告犯罪事實，應負舉證責任，並指出證
    明之方法，倘其所提出之證據，不足為被告有罪之積極證明，或其指出證明之方
    法，無從說服法院以形成被告有罪之心證，基於無罪推定之原則，自應為被告無
    罪判決之諭知，最高法院三十年上字第八一六號判例、四十年臺上字第八六號判
    例、七十六年臺上字第四九八六號判例、九十二年臺上字第一二八號判例，分別
    著有明文，可供參酌。
  (二)乙○○究如何取得該丁○○國民
    因其否認不得而知，況且社會上確實存在將自己證件販賣牟利，再掛失申請補發
    之情形，乙○○既未告知被告證件之來源，就被告而言，主觀上確有可能認為係
    乙○○向丁○○本人購得，揆諸前揭說明意旨，就此部分確有合理之懷疑存在，
    不足以證明被告此部分犯罪，惟公訴人認此與上開有罪部分有牽連犯之裁判上一
    罪關係，爰不另為無罪之諭知，併予敘明。
據上論斷，應依刑事訴訟法第二百九十九條第一項前段，刑法第二十八條、第二百十
六條、第二百十條、第二百十二條、第三百三十九條第一項、第五十五條、第四十七
條、第四十一條第一項、第二百十九條、第三十八條第一項第二款，罰金罰鍰提高標
準條例第一條前段、第二條，判決如主文。
本案經檢察官簡志龍到庭執行職務
中　　　華　　　民　　　國　　九十三　　年　　 十二 　　月　　 十四 　　日
                                  臺灣士林地方法院刑事第六庭
                                      審判長法　官  趙  文  卿
                                            法  官  彭  洪  媛
                                            法  官  李  昆  霖
右正本證明與原本無異。
如不服本判決，應於判決送達後十日內，向本院提出上訴狀。
                                            書記官  陳  佳  伶
中　　　華　　　民　　　國　　九十三　　年　　 十二 　　月　　 十五 　　日
附錄本案論罪科刑法條之依據：
刑法第二百十六條
  行使第二百十條至第二百十五條之文書者，依偽造、變造文書或登載不實事項或使
  登載不實事項之規定處斷。
刑法第二百十條
  偽造、變造私文書，足以生損害於公眾或他人者，處五年以下有期徒刑。
刑法第二百十二條
  偽造、變造護照、旅券、免許證、特許證及關於品行、能力服務或其他相類之證書
  、介紹書，足以生損害於公眾或他人者，處一年以下有期徒刑、拘役或三百元以下
  罰金。
刑法第三百三十九條第一項：
  意圖為自己或第三人不法之所有，以詐術使人將本人或第三人之物交付者，處五年
  以下有期徒刑、拘役或科或併科一千元以下罰金。
